臺灣高等法院刑事裁定
110年度抗字第1696號
抗  告  人  
即  被  告  王騰毅


            
上列抗告人即被告因聲請發還扣押物案件，不服臺灣桃園地方法
院中華民國110年9月29日所為裁定（110年度聲字第3110號），
提起抗告，本院裁定如下：
    主  文
抗告駁回。                                             
    理  由
一、聲請意旨略以：聲請人即被告王騰毅因違反毒品危害防制條
    例案件，經警查扣iPhone 6手機（按：應更正為iPhone 6S
    手機，下同）、iPhone 8手機、iPhone 12 pro Max 手機各
    1 支及廠牌三星黑色平板電腦一臺等物，業經臺灣桃園地方
    法院（下稱桃園地院）判決認定與本案無關，不予宣告沒收
    ，請求准予發還等語。
二、原裁定意旨略以：本件被告王騰毅因違反毒品危害防制條例
    等案件，經桃園市政府警察局龜山分局（下稱龜山分局）於
    民國110 年1 月5 日晚間11時35分許，持臺灣桃園地方檢察
    署（下稱桃園地檢署）檢察官所核發之拘票，在新北市○○區
    ○○路00號8 樓309 室（按：應更正為809室）查獲被告與同
    案被告黃永敏，為附帶搜索時查扣被告持有之iPhone 6S 手
    機、iPhone 8手機、iPhone 12pro Max 手機各1 支及廠牌
    三星黑色平板電腦一臺，有龜山分局搜索扣押筆錄、扣押物
    品目錄表在卷可稽。嗣上開案件經檢察官提起公訴，經桃園
    地院以110 年度訴字第547 號判決判處被告共同運輸第三級
    毒品，處有期徒刑8 年，扣案之白色晶體12包、白色ASUS z
    enpad 8.0 平板1 臺、紫色iPhone 11 手機1 支均沒收。惟
    本案尚未確定，檢察官及被告與同案被告黃永敏均得就本案
    提起上訴，而被告聲請發還之扣案iPhone 6S 手機、iPhone
     8手機、iPhone 12pro Max手機各1 支及廠牌三星黑色平板
    電腦一臺等物，雖均未經桃園地院判決諭知沒收，然檢察官
    於起訴時將搜索扣押該等物品之搜索扣押筆錄暨扣押物品目
    錄表列為證據，並就上開iPhone 6S 手機聲請法院宣告沒收
    ，則扣案iPhone 6S 手機、iPhone 8手機、iPhone 12 pro 
    Max 手機各1 支及廠牌三星黑色平板電腦一臺是否確與本案
    待證事實全然無關、是否可為本案證據或得沒收之物，仍有
    不明，非無於後續審理時調查引用作為犯罪證據之可能。茲
    為確保日後審理之需要及保全將來執行之可能，於本案確定
    前，認上開iPhone 6S 手機、iPhone 8手機、iPhone12 pro
     Max手機各1 支及廠牌三星黑色平板電腦一臺等物品，仍有
    繼續扣押留存之必要，不宜逕行裁定發還等語。
三、抗告意旨略以：被告王騰毅涉毒品案110年度訴字第547號經
    桃園地院判決確定。iPhone12 pro Max海軍藍手機1支、三
    星黑色平板1台，此2項物品為被告王騰毅於109年度12月下
    旬所購買，皆剛拆封且尚未使用之新機，新機在未使用過之
    情況下，何來存在犯罪證據之疑慮，又後續審理調查引用作
    為犯罪證據之可能，實質上需有疑似犯罪證據及與待證事實
    有重大關係，例如：手機內存有疑似不法通聯紀錄、照片、
    app對話等情事。綜上所述，原裁定未詳加審酌iPhone12 pr
    o Max海軍藍手機1支、三星黑色平板1台，兩項物品已無扣
    押、留存之必要，狀請鈞院撤銷原裁定，另做更裁云云。
四、按可為證據或得沒收之物，得扣押之。扣押物若無留存之必
    要者，不待案件終結，應以法院之裁定或檢察官命令發還之
    。扣押物未經諭知沒收者，應即發還；但上訴期間內或上訴
    中遇有必要情形，得繼續扣押之。刑事訴訟法第133條第1項
    、第142條第1項前段、第317條分別定有明文。所謂扣押物
    無留存之必要者，乃指非得沒收之物，且又無留作證據之必
    要者，始得依上開規定發還；倘扣押物尚有留存之必要者，
    即得不予發還。又該等扣押物有無留存之必要，並不以係得
    沒收之物為限，且有無繼續扣押必要，應由事實審法院依案
    件發展、事實調查，予以審酌（最高法院101年度台抗字第1
    25號裁定意旨參照）。
五、經查：
　㈠抗告人即被告（下稱「被告」）王騰毅因涉嫌違反毒品危害
    防制條例等案件，前經龜山分局於110 年1 月5 日晚間11時
    35分許，持桃園地檢署檢察官核發之拘票，在新北市○○區○○
    路00號8 樓809 室查獲被告與同案被告黃永敏，為附帶搜索
    時查扣被告持有之iPhone 12 pro Max手機1支及廠牌三星黑
    色平板電腦一臺，有龜山分局搜索扣押筆錄、扣押物品目錄
    表在卷（見他字第9417號卷第43至49頁）可稽。
　㈡嗣上開案件經桃園地院110 年度訴字第547 號於110年9月10
    日判決被告犯共同運輸第三級毒品罪，判處有期徒刑8 年，
    扣案之白色晶體12包、白色ASUS zenpad 8.0 平板1 臺、紫
    色iPhone 11 手機1 支均沒收，惟尚未確定一節，有本院依
    職權查詢列印之前揭判決歷審裁判清單及本院被告前案紀錄
    表在卷可憑（見本院卷第31、41頁）。又聲請人就桃園地院
    110 年度訴字第547 號案件110年10月7日提出上訴，亦有本
    院公務電話查詢紀錄表附卷可參（見本院卷第39頁）。又原
    裁定已敘明被告聲請發還之扣案iPhone 12pro Max手機1 支
    及廠牌三星黑色平板電腦一臺等物，雖均未經前揭判決諭知
    沒收，然檢察官起訴時將搜索扣押該等物品之搜索扣押筆錄
    暨扣押物品目錄表列為證據（見訴字第547號卷卷一第11頁
    ），則扣案iPhone 12 pro Max 手機1 支及廠牌三星黑色平
    板電腦一臺是否確與本案待證事實全然無關、是否可為本案
    證據或得沒收之物，仍有不明，非無於後續審理時調查引用
    作為犯罪證據之可能，為確保日後審理之需要及保全將來執
    行之可能，於本案確定前，認上開iPhone12 pro Max手機1 
    支及廠牌三星黑色平板電腦一臺等物品，仍有繼續扣押留存
    之必要，不宜逕行裁定發還（見原裁定理由欄三）；本院復
    考量被告供稱：扣案iPhone 12 pro 海軍藍手機的密碼是設
    定我女朋友的生日000000，這支手機是我在使用（見他字第
    9417號卷第213頁）。是抗告意旨主張毒品案判決確定，容
    有誤會，又主張iPhone12 pro Max海軍藍手機1支及三星黑
    色平板1台皆剛拆封且尚未使用，何來後續審理調查引用作
    為犯罪證據之可能，實質上需有疑似犯罪證據及與待證事實
    有重大關係云云，均非可採。綜上，抗告意旨指摘原裁定未
    詳加審酌iPhone12 pro Max海軍藍手機1支、三星黑色平板1
    台，兩項物品已無扣押、留存之必要，為無理由，應予駁回
    。
據上論斷，應依刑事訴訟法第412條，裁定如主文。
中　　華　　民　　國　　110 　年　　10　　月　　28　　日
　　　　　　      刑事第七庭  審判長法　官  孫惠琳
　　　　　　　　　　　　　　　　　  法　官  王惟琪
　　　　　　　　　　　　　　　　　  法　官  連雅婷
以上正本證明與原本無異。
不得再抗告。
                                    書記官  潘文賢
中　　華　　民　　國　　110 　年　　10　　月　　29　　日